臺灣高等法院交通事件裁定　　　　　　　　　　　　九十三年度交抗字第六七四號
　　抗　告　人
　　即受處分人　甲○○
右抗告人因違反道路交通管理處罰條例案件，不服台灣基隆地方法院中華民國九十三
年七月三十日裁定（九十三年度交聲字第一一九號），提起抗告，本院裁定如左：
    主  文
抗告駁回。
    理  由
一、原裁定略以：受處分人即異議人甲○○於民國（下同）九十三年二月十五日下午
    四時十八分許，駕駛五五三八｜ＦＱ號自小客車，在臺北市內湖區○○○道口，
    違規紅燈右轉（自金龍隧道出口北往西方向右轉內湖路二段），為警依法舉發，
    有本院會同異議人、警員林進龍前往現場勘驗無誤，製有勘驗筆錄在卷可考，因
    而駁回受處分人之異議。
二、抗告意旨略以：原審作證係當天共同值勤之員警林進龍，如此之身分本即不客觀
    ，若抗告人當天載有乘客亦會為抗告人說話。員警當時用肉眼看號誌豈會無誤？
    當時抗告人未拿紅單，亦不知何時要繳納即被罰緩提到最高，又有何人可以知悉
    此種法令？爰請鈞院撤銷原裁定以符正義。
三、按統一裁罰基準及處理細則第十一條固規定：「當場舉發者‧‧‧被查獲之駕駛
    人或行為人為受處分人時，應將該通知單填記後交付該行為人簽名或蓋章收受之
    ；拒絕簽章者，並記明其事由，視為已收受。」惟違規通知單上縱未記載受處分
    人拒絕簽章之事由，然按處罰機關於裁罰時，應給予違規行為人陳述之機會；違
    規行為人陳述時，得交付違反道路交通事件陳述單，請其自行填明或由處罰機關
    指定人員代為填寫，並由陳述人簽章後處理之，為統一裁罰基準及處理細則第四
    十條所明定，故處罰機關本不以違規通知單上所記載之拒絕簽章理由，為判斷是
    否作成對受處分人不利處分之唯一依據，況倘認在受處分人拒絕簽章時，必須記
    明受處分人拒絕簽章之事由，始合致上開條文之規定，反而徒令執勤員警在製單
    舉發時，須主動探知受處分人拒絕簽章之事由，勢將不必要地造成員警執勤之困
    難，故所謂「記明其事由」，應係指受處分人未在違規通知單之「收受通知聯者
    簽章」欄上簽名或蓋章之事由，而非指受處分人「拒絕簽章」之事由。是本件違
    規通知單上，舉發員警既已在「收受通知聯者簽章」欄內載明「拒簽拒收」，即
    已符合前開統一裁罰基準及處理細則第十一條之規定，而生送達之效力，抗告意
    旨認程序不合法，並不足採，合先敘明。
四、查抗告人稱未紅燈右轉情節，業經原審法官會同抗告人、現場警員林進龍前往現
    場勘驗無誤，製有勘驗筆錄在卷可考：前揭路口交通號誌預設時制之運作方式，
    自九十一年九月九日起迄今，均為「西往東遲閉三時相運作」；其第一時相為東
    西向內湖路二段一七九巷車輛通行，第二時相為環山路西往東方向直行及左轉車
    輛通行並開放出隧道北往西方向紅燈右轉，第三時相則為出金龍隧道北往南方向
    車輛左右轉通行，此業據本院職權向臺北市政府警察局交通大隊函查屬實，有臺
    北市交通管制工程處九十三年七月二十二日北市交工控字第０九三三二五七七七
    ００號函在卷可憑。換言之，舉發當時，倘前揭路口號誌預設時制適運作至「第
    一時相」，則內湖路東西向之行車號誌顯示必為「直行（直行箭頭）綠燈」，其
    行人號誌顯示則為「圓形綠燈」，至金龍隧道出口北往南方向之行車號誌則必係
    為「圓形紅燈」（見原審卷第二二頁至二十四頁）。則舉發員警於舉發當日，雖
    係在內湖路二段五十七號前執行交通違規稽查勤務，而無從辨識金龍隧道出口北
    往南方向之行車號誌顯示，然員警仍可自內湖路二段東西向之行車號誌及內湖路
    二段東西向之行人號誌變換，研判當時號誌運行之時相及金龍隧道出口北往南方
    向之號誌顯示；而異議人於前揭時、地，駕駛上開車輛自金龍隧道出口北往西方
    向右轉內湖路二段時，因內湖路二段東西向之行車號誌顯示為「直行綠燈」、行
    人號誌顯示為「圓形綠燈」，是員警始研判抗告人係在金龍隧道出口北往南方向
    號誌顯示「圓形紅燈」之情形下（「第一時相」）違規右轉，並進而開單舉發，
    此業經證人林進龍即當日在場執行勤務之員警於原審前往現場履勘之時，到場結
    證明確（見原審卷第二十六頁），核亦與原審會同抗告人到場履勘之結果相符。
    復有證人即舉發員警李旻憲於原審證稱：我所在地點顯示直行號誌時，金龍隧道
    口一定是紅燈云云（見原審卷第十七頁）；自抗告人及證人於原審到庭陳述之情
    節以觀，抗告人是否違規紅燈右轉乙節，採證時機本屬稍縱即逝，是以，此類之
    違規事件，在客觀上並不具有預留證據俾便日後審酌之期待可能。此類違規事件
    在採證上既有上述困難，復難證員警確有捏造事實、違法取締之推認；再參之現
    場舉發員警與抗告人間素不相識，無設詞攀誣、濫予舉發之理，是其所為之證詞
    ，自屬可信，堪認抗告人確有違規紅燈右轉事實。本院認原審認定受處分人有紅
    燈右轉之違規行為並無違誤，受處分人抗告稱證據不足、員警看錯不公平云云，
    而指摘原裁定不當，核無理由，應予駁回。
據上論結，應依道路交通管理處罰條例第八十九條，道路交通案件處理辦法第二十六
條，刑事訴訟法第四百十二條，裁定如主文。
中　　　華　　　民　　　國　　九十三　　年　　  九　　  月　　三十　　　日
                              台灣高等法院交通法庭
                                  審判長法  官  許  增  男
                                        法  官  謝　靜　恒
                                        法  官  周  煙  平
右正本證明與原本無異。
不得再抗告。
                                        書記官  蕭  麗  珍
中　　　華　　　民　　　國　　九十三　　年　　　十　　　月　　　六　　　日
